最高法院刑事判決　　　　　　　一○○年度台上字第六七五號
上　訴　人　陳尚甫
選任辯護人　陳佳瑤律師
上列上訴人因違反貪污治罪條例案件，不服台灣高等法院中華民
國九十九年十二月十四日第二審更審判決（九十八年度重上更(一)
字第二八二號，起訴案號：台灣台北地方法院檢察署九十二年度
偵字第七三一二號），提起上訴，本院判決如下：
    主  文
上訴駁回。
    理  由
按刑事訴訟法第三百七十七條規定：上訴於第三審法院，非以判
決違背法令為理由，不得為之。是提起第三審上訴，應以原判決
違背法令為理由，係屬法定要件。如果上訴理由書狀並未依據卷
內訴訟資料，具體指摘原判決不適用何種法則或如何適用不當，
或所指摘原判決違法情事，顯與法律規定得為第三審上訴理由之
違法情形，不相適合時，均應認其上訴為違背法律上之程式，予
以駁回。本件原審經審理結果，認為上訴人陳尚甫有原判決事實
欄記載之偽造公文書及準公文書並持以行使之犯行，均為明確，
因而撤銷第一審諭知上訴人無罪之判決，於為刑法新舊比較後，
改判依修正前刑法連續犯以一罪論及依想像競合犯從一重論上訴
人以連續行使偽造公文書，足以生損害於公眾及他人罪，處有期
徒刑二年，減為有期徒刑一年，及為相關沒收之宣告。係以上開
事實，業據上訴人於偵、審中供承不諱，有證人蔣代政（行政院
勞工委員會北區勞動檢查所<下稱北檢所>副所長）、陳俊洲（北
檢所政風人員）、黃文進（北檢所危險性機械設備組組長）、黃
文琳（北檢所危險性機械設備組組員）、賴裕仁、王曦、朱金元
、葉大功、李坤耀（以上五人均為北檢所檢查員）等於偵查中之
證詞，暨卷附北檢所（民國九十二年九月十五日勞北檢秘字第０
九二五００六一０八號）公文勘誤表、法務部調查局台北市調查
處（以下稱台北市調查處）九十二年八月二十八日肅字第０九二
四三六三四四八０號函檢附偽造之福邑興業股份有限公司二廠升
降機檢查合格識別標識、升降機檢查合格證、升降機竣工檢查報
告表、升降機明細表、北檢所九十一年三月二十五日勞北檢字第
０九一一０九００三０六號函，法務部調查局九十二年八月二十
一日調科貳字第０九二００二八六一五０號鑑定通知書（鑑定結
果：上述偽造之北檢所函上，手寫字跡與上訴人簽辦函稿之字跡
筆畫特徵相符，偽造之印文與真正之印文不同）等可佐，堪認上
訴人之自白與事實相符，其犯行堪以認定等情。經詳敘調查證據
之結果及憑以認定犯罪事實之心證理由。從形式上觀察，原判決
尚無足以影響判決結果之違背法令情形存在。上訴意旨略稱：本
件北檢所所長吳世雄指示組長黃文進會同政風人員陳俊洲檢視上
訴人使用之公務電腦，並將檔案儲存於磁碟片，屬刑事訴訟法上
之搜索行為，其等並非依法得執行搜索之主體，且侵害上訴人於
個人檔案電磁紀錄私密資訊之隱私權，依刑事訴訟法第一百五十
八條之四「證據排除法則」、毒樹果實原則，其非法搜索扣押取
得之證據，上訴人於偵查中之自白，及原判決引用上揭證人蔣代
政、陳俊洲、黃文進等之證詞，卷附北檢所函、台北市調查處函
及檢附偽造之升降機檢查合格識別標識、升降機檢查合格證、升
降機竣工檢查報告表、升降機明細表等，俱屬該違法取得電腦資
料之「毒樹」所衍生之「毒果」，均應排除其證據能力。原審不
察，竟以吳世雄等人上揭檢視上訴人之公務電腦並存取資料之行
為，係屬「行政檢查」或「行政調查」之範圍，認有證據能力，
而採為論罪之基礎，有判決不適用法則之違法等語。惟查：原判
決以政府機關之政風人員依政風機構人員設置條例第五條第三款
及政風機構人員設置條例施行細則第六條第二、三款（原判決誤
載為「項」）規定，對於發掘本機關員工貪瀆不法事項及處理檢
舉事項所為之查察、稽核、調查等相關作為，性質上屬於行政檢
查之範圍，與實施刑事訴訟程序之公務員，為查明犯罪事實、取
得犯罪證據為目的而實施之搜索、扣押、勘驗、調查、訊（詢）
問等，有所不同，及本件北檢所係為查核該所核發起重機檢查合
格證之事項，由該所所長吳世雄指示組長黃文進會同政風人員陳
俊洲檢視上訴人使用之公務電腦，以蒐集、調查相關事證，係屬
行政機關基於行政上之目的，依法令實施行政檢查（或調查）之
行為，實施過程合於目的性、正當性各情，乃認各該取得之證據
均具證據能力，固非全屬無據。然行政程序法第四十二條規定：
「行政機關為瞭解事實真相，得實施勘驗（第一項）。勘驗時應
通知當事人到場。但不能通知者，不在此限（第二項）。」且按
行政機關基於行政上目的，有調查事實或證據之必要，而為行政
檢查（或調查），仍應循正當法律程序為之，始符法治國家保障
人權之基本原則。而依卷附北檢所會勘紀錄所載，該會勘係由蔣
代政、黃文進、陳俊洲三人，於九十一年四月二十九日下午十九
時四十分至二十時四十分間，至該所危險性機械設備組辦公室，
對分配予上訴人使用之公務用電腦，逕行開機檢視其內儲存之檔
案資料，並轉存於勘驗人員自帶之磁碟片內各情，顯未通知上訴
人到場，又無不能通知之情事，足認該所進行之勘驗，與前引規
定之程序不符，則該會勘紀錄及所取得上訴人偽造之書證等證據
資料，得否執為論罪之依據，即非無疑。原審未為調查釐清，逕
認該勘驗及取得之資料均具證據能力，即併採為斷罪之證據，於
法自難謂允洽。第以上揭上訴人於偵、審中之自白及證人蔣代政
、陳俊洲、黃文進等之證詞，暨卷附北檢所公文勘誤表、台北市
調查處函送之書證、鑑定通知書、北檢所函等，係屬檢察官或法
院分別於偵、審中依法訊問或調查所獨立取得之證據，與上揭北
檢所人員實施會勘之適法性無涉，上訴意旨指各該證據資料係由
北檢所違法會勘之「毒樹」所衍生之「毒果」，認不得採取，洵
屬誤會，原判決採為斷罪之依據，自無不合；且除去該會勘紀錄
及依該會勘時自上訴人使用電腦轉存列印之證據資料，原判決依
憑上述其餘卷證資料，就上訴人之犯罪事實仍應為同一之認定，
是該部分之採證縱有瑕疵，並不影響於判決之結果，自與得執為
第三審上訴理由之違法情形，不相適合，難認已符合首揭法定之
第三審上訴要件。本件上訴違背法律上之程式，應予駁回。
據上論結，應依刑事訴訟法第三百九十五條前段，判決如主文。
中    華    民    國  一○○  年    二    月   十七   日
                      最高法院刑事第七庭
                          審判長法官  邵  燕  玲  
                                法官  李  伯  道  
                                法官  孫  增  同  
                                法官  李  嘉  興  
                                法官  王  聰  明  
本件正本證明與原本無異
                                      書  記  官  
中    華    民    國  一○○  年    二    月  二十二  日
                                                      Q